臺灣苗栗地方法院刑事判決　　　　　　　 96年度訴字第593號
公　訴　人　臺灣苗栗地方法院檢察署檢察官
被　　　告　乙○○
　　　　　　　　　　（在押）
選任辯護人　李添興　律師
上列被告因強盜等案件，經檢察官提起公訴 （96年度偵字第393
9號），本院判決如下：
    主  文
乙○○犯強盜罪，處有期徒刑陸年。
　　事  實
一、乙○○於民國96年8 月11日凌晨3 時許前某時，與傅聖等
    人在苗栗縣苗栗市之苗栗縣政府附近的某PUB 店飲酒。嗣於
    96年8 月11日凌晨3 時許，駕駛車牌號碼JZ─3962號自用小
    客車，搭載不知情之傅聖，途經苗栗縣苗栗市○○里○○
    街49號附近。詎乙○○於退伍後求職不順遂，且缺錢花用，
    心情不佳，因見深夜有獨身女子行走於巷道，乃興起意圖為
    自己不法所有之犯意，向傅聖佯稱欲下車小解，而改由傅
    聖坐於前述自用小客車之駕駛座上，並在車上等候。乙○○下車後，立即往苗栗市○○街巷道內走去，於靠近日新街
    49號樓下時，佯裝向被害人丙○○詢問：「是否認識住在樓
    上之徐×芸之人」等語，當丙○○答稱不認識時，趁丙○○
    不及防備之際，旋即出手搶奪丙○○背在右肩上之背包（內
    有銀行信用卡4 張、存摺2 本、身份證、汽車駕照、汽車行
    照、健保卡、護照各1 張、水晶手鍊1 串、象牙材質印章1
    枚及現金新台幣2 萬5 千元等財物），因用力過猛致背包之
    手提帶斷裂。丙○○見背包被搶為保衛自己的財產，立刻出
    手拉住背包，與乙○○拉扯僵持中。而乙○○見狀，為強取
    丙○○的背包，竟於斯時將搶奪的犯意，提升為強盜之犯意
    ，復基於傷害的意思，繼續猛力拉扯該背包，並猛力甩動造
    成丙○○跌倒，且於丙○○雙手緊抓背包不放之際，強力將
    業已跌倒在地的丙○○拖行約10餘公尺，丙○○於此段過程
    中則高喊數聲「救命」。乙○○以上述強暴的方式，至丙○○氣力放盡而不能抗拒之際，強取丙○○的背包，造成丙○○受有右上臂瘀傷、右小腿瘀傷、右踝擦傷瘀傷、右大腿後
    側瘀傷、左後腰瘀傷及雙腕挫傷等傷害。乙○○強盜該背包
    得手後，迅即逃離現場，跑至傅聖上開停車處並上車，復
    指示傅聖趕緊駕車離開該處。乙○○返回苗栗縣公館鄉五
    谷村10鄰五谷295 之1 號住處後，立即取出背包內之現金，
    並在公館鄉鶴岡村何家祠堂前河堤旁，將其餘贓物予以點火
    焚燒。嗣經丙○○報警，於同日上午6 時30分許，經警循線
    在乙○○住處將其查獲，測得乙○○的呼氣酒精濃度為每公
    升0. 20 毫克。並由乙○○帶同警方於上述焚燒贓物之處，
    扣得未完全燒毀之郵局存摺1 本、戒圍卡1 個、手鍊1 串（
    只剩6 顆水晶珠）、印章1 枚、背包1 個、罐裝唇蜜2 條及
    7 千元等物（業已發還丙○○）。
二、案經丙○○訴由苗栗縣警察局苗栗分局報告臺灣苗栗地方法
    院檢察署檢察官偵查起訴。
    理  由
壹、程序部分：
    按被告以外之人於審判外之陳述，雖不符刑事訴訟法第159
    之1至第159 之4 條之規定，而經當事人於審判程序同意作
    為證據，法院審酌該言詞陳述或書面陳述作成時之情況，認
    為適當者，亦得為證據。當事人、代理人或辯護人於法院調
    查證據時，知有第159 條第1 項不得為證據之情形，而未於
    言詞辯論終結前聲明異議者，視為有前項之同意。刑事訴訟
    法第159 之5 條第1 項、第2 項分別定有明文。卷附證人傅
    聖、甲○○於警詢時所為的陳述（參偵卷第19至21頁，第
    96至97頁），及警員職務報告書（參偵卷第55頁），均係被
    告以外之人於審判外之陳述，且不符刑事訴訟法第159 之1
    至第159 之4 條之規定，原無證據能力。但檢察官、被告及
    辯護人，於本件言詞辯論終結前，均未對上述證人等於警詢
    時陳述，及警員職務報告之證據能力表示異議。而本院依據
    前述陳述及職務報告作成時之情況觀察，認均無不適當之情
    形，依據上開法律之規定，本院自得將之採為認定犯罪事實
    之證據。次按被告以外之人於偵查中向檢察官所為之陳述，
    除顯有不可信之情況者外，得為證據，刑事訴訟法第159 條
    之1 第2 項定有明文。而觀諸證人即告訴人丙○○、證人傅
    聖，於檢察官訊問時具結後的證詞（參偵卷第79至80頁；
    第80至81頁），就形式上觀察，並無任何不適當的情形，且
    無顯不可信的情事，依據上述規定，均有證據能力。是辯護
    人認證人丙○○於偵查中所述，沒有證據能力（參本院審卷
    96年9 月20日準備程序筆錄第3 頁），容有誤會，附此敘明
    。
貳、實體部分：
一、訊據被告乙○○坦承因心情不佳缺錢花用，於上述時、地，
    搶奪丙○○背包的事實，但否認有強盜、傷害之犯行，辯稱
    ：「我是在丙○○要開門之際，搶奪她的皮包，我沒有拖行
    丙○○，我沒有打被害人，也沒有傷害被害人的意思。當時
    皮包我一拿到手就斷了，我就走了。」等語。
二、惟查：
（一）證人即告訴人丙○○於本院審理時結證稱：「（問：你的
      背包放在身上的什麼地方被搶？）右手肩上。」、「（問
      ：只是掛在肩上，還是有斜背過繞過頸部到左邊？）沒有
      斜揹，只是掛在右肩上。」、「（問：在被搶之前，你的
      雙手有提著背包或是按住背包本身嗎？）沒有，只是掛著
      ，我的右手拿大樓的鑰匙，左手另外拿著車鑰匙及手機。
      」、「（問：你當時你說你的右手拿著大門的鑰匙，是否
      已經有要開門的動作了？）是的，有要開門，但是鑰匙還
      沒有插入鑰匙孔。」、「（問：被告是抓住背包的哪個地
      方行搶？）包包上面有兩條手提的細帶，兩條細帶都掛在
      我的肩上，被告就直接從手提的地方搶走，帶子就斷掉了
      。」、「（問：被告有沒有抓住背包的本身，行搶時？）
      有，他扯掉帶子後，有抓住包包的本身。」、「（問：被
      告一下手，背包的兩條手提部分是否就斷掉了？）兩條的
      一邊都斷掉，另外一邊的兩條都還黏在包包上。」、「（
      問：手提袋斷掉之後，背包的本身是否就已經在被告的手
      上？）被告扯已經斷掉的一邊，手抓住包包的本體，我扯
      我背後沒有斷掉的這邊。」、「（問：你剛才講，當時手
      上兩手都還拿著其他的物品，又準備開門，怎麼有辦法還
      抓住包包呢？）因為我右手要開大門的鑰匙已經掉了，所
      以我是用兩手與被告爭執。」、「（問：你皮包被搶之後
      ，究竟有沒有被被告拖行？）有的，當時我大叫救命，、
      、」、「（問：是否能把你所述被拖行的情形陳述？）被
      告要強行拿走我的包包，我所有的東西都在包包裡面，我
      要捍衛我的皮包，在拉扯時，我不放，被告也不放，被告
      又喝了酒，力氣很大，我就跌倒了，我就被拖著走。」、
      「（問：被拖行了多遠？）我沒有數字觀念，我昨天早上
      有跟警察先生去現場勘查，我跟警察說大概從哪個地方被
      拖到哪個地方，警察說大約有10公尺。」、「（問：你是
      抓著哪個地方被拖行？）抓著我的包包。」、「（問：你
      的體重有多重？）大概40公斤。」、「（問：你的皮包是
      什麼材質的，怎麼會一拉就斷掉了？）那種包包很容易斷
      掉，而且被告很魁梧，而且是個男人，且又喝了酒，他是
      狠了心要搶這個包包。」、「（問：後來你有沒有再追這
      個被告？）有，雖然我已經跌倒在地上，後來我有去追，
      、、」、「（問：當時是否有一個騎機車的男子看到你在
      追被告？）那個男子是坐在機車的上面，他剛上班回來，
      坐在機車上面，他以為我與被告是情侶在吵架，後來我一
      直喊救命，我告訴他我被搶劫，我當時跌倒在地上，他才
      幫我追，他幫我追到天雲街，看到被告跳到傅聖的車子
      上。」、「（問：你剛才講說那個男子坐在機車上面，與
      你被搶的距離？）我對數字沒有概念，但是那個男子坐在
      機車的地方，與我被搶的地方有一點轉彎的情形，無法直
      接看到，是我與被告拉扯到外面去時，那個男子才看到。
      」、「（問：那個男子有沒有看到你被你所講的被告拖行
      的情形？）有。」、「（問：你在追被告的過程中，有沒
      有跌倒過？）沒有。」、「（問：你在警訊時，是否曾經
      出示你手部受傷的部位給警察拍照？）是的。」、「（問
      ：當時為何沒有出示你右小腿瘀傷等傷害的事實？）我當
      時穿著牛仔褲，難道你要我把褲子脫掉嗎。」、「（問：
      當時為何沒有跟警察說這些小腿、右踝等有受傷的情形？
      ）那時候我沒有想太多，那時候只是心裡著急包包能不能
      拿回來。」、「（問：你當時有沒有跟警方說你穿著的牛
      仔褲已經破掉了？）警察沒有問，警察問什麼我就答什麼
      。」、、「（問：你被搶時，皮包裡面有多少現金？）2
      萬5 千多元，零票我沒有算。」、「（問：怎麼證明說你
      包包裡面有2 萬5 千多元？）我的室友可以證明，因為我
      那天還跟他算要繳什麼錢。」、「（問：你被搶的錢，被
      告是否已經還你了？）還了7 千元。」、、「（問：被告
      強拉你、拖行你，他的力量你有沒有辦法抗拒？）依我正
      常的反應，如果他要殺我的話，我也跟他拼了。」、「（
      問：因為你有抗拒他，才會被他拖行這麼遠？）對的，如
      果我沒有辦法抗拒他，怎麼會被他拉這麼遠。」、「（問
      ：你跌倒之後，是在地上跟被告拉，還是什麼時候？）我
      跌倒之後，才被被告拉，大概拉了10公尺。」、「（問；
      你為何人會往前移動？）因為我被被告拖著走。」、「（
      問：你被被告拖著10公尺走時，你那時候有沒有力氣可以
      反抗被告，不被被告拖走？）我那個時候已經沒有力氣了
      。」等語（參本院審卷96年11月7 日審判筆錄第3 至8 頁
      ）。
（二）證人丙○○於檢察官偵查時結證稱：「（問：案發當天為
      何受傷？）我背包背右肩，被告先走過來，問我樓上有無
      一位叫『徐什麼芸的』，我說不認識，被告當時站在我右
      手邊，我當時右手拿門鑰匙要開門，左手拿車鑰匙及另1
      支行動電話，被告就突然把我背包扯下來，背包的兩個手
      提袋都斷掉，我用手抓住皮包，被告硬跟我拉扯，被告手
      用力甩時我有跌倒，我起來搶皮包時他還是用力拉，所以
      我在地上拖行10幾公尺，我當時是穿牛仔褲有破損（後來
      已經丟掉了），當時旁邊有個住在我樓上的年輕人以為我
      們是情侶吵架，我有喊救命，連4 樓的人都有聽到聲音出
      來看，住在我樓上的年輕人有過去追被告、、、」、「（
      問：在現場有無看到傅聖？）沒有。」、「（問：提示
      被告8 月11日所畫現場位置圖，方向及位置是否正確？）
      正確。」等語（參偵卷第81至82頁）。
（三）是由證人丙○○之上述證詞，可知其係證稱案發當日，回
      到租屋處大門前，右手持鑰匙正要開門，但鑰匙尚未插入
      鑰匙孔時，被告乙○○詢問其：「是否認識住在樓上之徐
      ×雲之人」，其則回答不認識時。被告乙○○立刻即出手
      搶奪其背在右肩上之背包，因用力過猛致背包之手提帶斷
      裂。其為保衛自己的背包，立即出手拉住背包，與被告乙○○拉扯僵持。但被告乙○○並未罷手，續猛力拉扯該背
      包，並猛力甩動造成其跌倒。且被告乙○○於其雙手緊抓
      背包不放時，強行將其拖行約10餘公尺，嗣其氣力放盡不
      能抗拒時，強取其背包，造成其手腳受傷。而在前述過程
      中，其高喊數聲「救命」。斯時，有1 位住在其樓上的年
      輕人，誤以為係情侶吵架，待其簡略說明後，該名年輕人
      追趕被告乙○○，其亦隨著被告乙○○離開的路線自後苦
      追，但在追趕被告乙○○期間並未跌倒等情。
（四）證人甲○○於本院審理時結證稱：「（問：96年8 月11日
      凌晨3 點多，你是否有看到剛才在庭上的潘小姐在追在庭
      上的被告？）有。」、「（問：你是跟被害人丙○○住同
      一棟大樓嗎？）是的。」、「（問：跟被害人出入是同一
      個大門嗎？）是的。」、「（問：當天在你看到潘小姐追
      被告之前，你有沒有看到被告搶被害人潘小姐的過程？）
      沒有，我只看到搶皮包的人跑了。」、「（問：你在距離
      你家大門的地方多遠看到潘小姐在追被告？）不會很遠。
      」、、、「（問：你有沒有看到剛才的那位潘小姐被被告
      拖著走？）我當時是騎著機車要回家，我只看到有一個人
      拿著皮包在跑，我知道那個小姐跑不動，受傷，拉扯的時
      候我沒有看到。」、「（問：你有沒有看到剛才潘小姐跌
      倒在地？）我當時已經回到家的大門口停好機車，我以為
      他們是情侶在吵架，我印象中潘小姐跌倒在地，喊救命。
      」、「（問：你剛才看到被害人潘小姐跌倒在地，你是潘
      小姐跌倒在地的前幾秒看到的？）我看到的時候，是騎機
      車剛要回來，有一個人拿著包包在跑。」、「（問：你看
      到潘小姐跌在地上幾秒？）應該沒有幾秒，我有問潘小姐
      什麼事情。」、「（問：你看到的時候，潘小姐已經跌倒
      在地上了，還是你看著潘小姐跌倒在地上？）那時候已經
      在地上了。」、「（問：跌倒之前的事情你有看到嗎？）
      沒有。」、「（問：你剛才回答辯護人時，你說印象中潘
      小姐跌倒，檢察官問你時，你很明確的說潘小姐跌倒，為
      何前後的回答不同？）我的表達方式很難表達，好像我是
      犯人這樣在問我，我會緊張。那時候潘小姐確實已經跌倒
      在地上了。」、「（問：你是否還有印象，潘小姐跌倒的
      地方，離你們住處的大門大概有多遠？）10公尺左右。」
      、「（問：潘小姐在喊救命時，你已經把機車停好了嗎？
      ）我停好之前，我已經看到有人拿著包包跑掉，我也有聽
      到有人喊救命，我再去問潘小姐發生什麼事情，她才跟我
      講。」、「（問：你在警訊所述是否實在？）實在。」、
      「（問：你下班之後，騎機車有經過被害人與被告兩人的
      身邊去停車嗎？）我當時是從大同國小附近的小路騎機車
      要回家，有看到有人跑過去，沒有經過他們的身邊。」等
      語（參本院審卷96年11月7 日審判筆錄第10至13頁）。是
      由其上述證詞，衡酌其於警詢時的陳述（參偵卷第96至97
      頁），可知其係證稱於96年8 月11日凌晨3 時許，騎乘機
      車回苗栗縣苗栗市○○里○○街49號租屋處，業已停妥機
      車，發覺證人丙○○已經跌倒在地，正在喊救命，有1 個
      人拿著皮包跑掉。其本以為是情侶在吵架，待證人丙○○
      告知其上情後，其追至苗栗市○○路與天雲街口，約追了
      20公尺為該人逃逸。其並未看見證人丙○○倒地前的情形
      等情。
（五）證人傅聖於檢察官偵查時結證稱：「（問：提示被告8
      月11日所畫現場位置圖，方向及位置是否正確？）正確。
      」、「（問：案發時為何在該處？）一開始是被告開車，
      車子是被告的，我跟被告及他堂哥在縣政府的PUB 喝酒，
      喝完酒後他說要回家，先載他堂哥回公館家，然後他說心
      情不好，再載他到苗栗市逛，經過該處時他說要上廁所，
      我在車上等他，他開門下車後就往後面走。」、「（問：
      被告多久後回來？）4 、5 分鐘，我只知道他開門上車叫
      我快走。」、「（問：原來他去上廁所前是他開，後來為
      何變你開？）他上廁所前叫我開，所以我先換到駕駛座的
      位置。」、「（問：有看到被告帶何東西上車？）當時沒
      有注意，他上車只叫我快走，後來快到他家時，他才跟我
      講他去拿人家的皮包，、、」、、「（問：知否被告下車
      是要搶皮包？）我不知道，他只叫我等一下，他要去上廁
      所。」等語（參偵卷第80至81頁）。是由其上述證詞，衡
      酌其於警詢時的陳述（參偵卷第19至21頁），可知其係證
      稱與乙○○於96年8 月11日凌晨，在苗栗市之苗栗縣政府
      附近的某PUB 店飲酒。迄於96年8 月11日凌晨3 時許，被
      告乙○○心情不佳，要求其陪同在苗栗市逛逛，乃駕駛車
      牌號碼JZ─3962號自用小客車，搭載其途經苗栗市○○街
      49號附近。而被告乙○○向其稱欲下車小解，而由其坐於
      前述自用小客車之駕駛座上，並在車上等候。被告乙○○
      下車後約4 、5 分鐘，跑步衝過來跳上車後，叫其趕快開
      車，其駕車離去後至被告乙○○住處，被告乙○○方告知
      其拿他人的背包等情。
（六）被告乙○○於警詢時陳稱因酒醉又欠錢花用所以行搶等語
      （參偵卷第9 頁）；其於檢察官訊問時陳稱略以：其於96
      年7 月17日剛退伍，找不到工作，在文化中心喝酒，喝完
      酒載朋友走大同國小旁邊那1 條路，要到三角公園。其在
      大同國小旁邊那條路的旁邊，有1 條巷子的轉角可走到金
      玉滿堂遊藝場之處，看見1 名女子。其將車子停住，用走
      的走另外1 條巷子，其猜想可能可以看到該名女子，所以
      走過去。其在苗栗市○○街49號與該名女子攀談，在該名
      女子轉回身開門不注意時，用雙手抓住背包，其拉一下帶
      子即斷掉。包包到手後，請朋友趕快開車載其回家。其回
      家後，將包包內現金拿出來，包包拿到附近的河邊燒掉，
      並沒有分錢給朋友，早上6 點多，警察就來了。現場遺留
      的脫鞋是其所穿的，因當兵時就沒有錢，而且當時有喝酒
      壯膽才去拿別人皮包等語（參偵卷第58至60頁）。
（七）是徵諸證人丙○○、甲○○、傅聖之上述證詞，再衡諸
      卷附大千綜合醫院96年8 月11日診斷證明書、苗栗分局南
      苗派出所當事人酒精測定紀錄表各1 份（參偵卷第38至39
      頁）、苗栗分局南苗派出所執行同意搜索證明書、搜索扣
      押筆錄、扣押物品目錄表、扣押物品清單、警員職務報告
      、贓物認領保管單各1 份（參偵卷第30至35頁、69頁、第
      55頁、第23頁）、照片（含監視錄影器翻拍之照片，參偵
      卷第41至54頁、第87頁）、被告乙○○所繪的現場圖1張
      （參偵卷第63頁）所示。可知被告乙○○於96年8 月11日
      凌晨，與證人傅聖等人，在苗栗縣政府附近的某PUB 店
      飲酒。嗣於96年8 月11日凌晨3 時許，駕駛車牌號碼JZ─
      3962號自用小客車，搭載不知情的傅聖，途經苗栗縣苗
      栗市○○里○○街49號附近。但被告乙○○於退伍後求職
      不順遂，且缺錢花用，心情不佳，因見深夜有獨身女子行
      走於巷道，乃興起搶奪財物的意思，向證人傅聖佯稱欲
      下車小解，而改由證人傅聖坐於前述自用小客車之駕駛
      座上，並在車上等候。被告乙○○下車後，立即往苗栗市
      ○○街巷道內走去，於靠近日新街49號樓下時，佯裝向被
      害人丙○○詢問：「是否認識住在樓上之徐×芸之人」等
      語，當丙○○答稱不認識時，趁丙○○不及防備之際，旋
      即出手搶奪丙○○背在右肩上之背包（內有銀行信用卡4
      張、存摺2 本、身份證、汽車駕照、汽車行照、健保卡、
      護照各1 張、水晶手鍊1 串、象牙材質印章1 枚及現金2
      萬5 千元等財物），並將背包之手提帶扯斷。證人丙○○
      見背包被搶為保衛自己的財產，立刻出手拉住背包，與被
      告乙○○拉扯僵持中。而被告乙○○見狀，竟不罷手，繼
      續猛力拉扯該背包，並猛力甩動造成證人丙○○跌倒，且
      於丙○○雙手緊抓背包不放之際，強力將業已跌倒在地的
      丙○○拖行約10餘公尺，證人丙○○則高喊數聲「救命」
      。被告乙○○待證人丙○○氣力放盡無法抗拒之際，強取
      證人丙○○的背包，造成證人丙○○受有右上臂瘀傷、右
      小腿瘀傷、右踝擦傷瘀傷、右大腿後側瘀傷、左後腰瘀傷
      及雙腕挫傷等傷害。被告乙○○迅即逃離現場，跑至證人
      傅聖上開停車處並即上車，並指示證人傅聖趕緊駕車
      離開該處。被告乙○○返回其住處後，立即取出背包內之
      現金，並在公館鄉鶴岡村何家祠堂前河堤旁，將其餘贓物
      焚燒。迄經警循線在被告乙○○住處將其查獲，測得被告
      乙○○的呼氣酒精濃度為每公升0.20毫克。被告乙○○帶
      同警方於上述焚燒贓物之處，扣得未完全燒毀之郵局存摺
      1 本、戒圍卡1 個、手鍊1 串（只剩6 顆水晶珠）、印章
      1 枚、背包1 個、罐裝唇蜜2 條及7 千元，應為本件案發
      的經過。
（八）至被告乙○○辯稱包包的背帶一拉就斷，搶得包包後旋即
      離開，沒有與丙○○拉扯包包，亦未拖行丙○○，現金僅
      有7 千元等語；辯護人辯護意旨略以被告一拉包包即拉斷
      背帶離開，時間短促，當時丙○○並未跌倒，亦未與被告
      拉扯皮包。潘慧不可能於倒地後還抓住背包與被告拉扯，
      被告更不可能拉著背包連同倒地的丙○○拖行10公尺等語
      。但查，被告身高為165 公分，體重86公斤（參本院審卷
      96年11月7 日審判筆錄第16頁）），其身材壯碩。而被害
      人丙○○體重僅40公斤（參同上審判筆錄第5 頁），足見
      被告乙○○之身材、體型及體力，強過被害人丙○○甚多
      。然觀察被害人丙○○的上述證詞，及衡酌前述的卷證資
      料，可知被害人丙○○於案發當時所揹的背包及背包內之
      物品，具有相當的經濟價值，對被害人丙○○而言，係很
      重要的物品。當被害人丙○○突然遭被告乙○○搶奪時，
      為捍衛其財產，於危急之際，因腎上腺素的激發，會使其
      產生非常大的力量，與體型、體力強過其甚多的被告乙○○相抗衡。準此，被害人丙○○證稱其與被告乙○○拉扯
      背包，於跌倒後仍緊抓背包不放，且於被告乙○○強拉之
      際，為被告乙○○連背包及人身拖行約10公尺，終於氣力
      放盡，背包即為被告乙○○強行取走等情，應屬信而有徵
      。再考量被害人丙○○於案發當日，身穿牛仔褲，受有右
      上臂瘀傷、右小腿瘀傷、右踝擦傷瘀傷、右大腿後側瘀傷
      、左後腰瘀傷及雙腕挫傷等傷害，已如前述。則以被害人
      丙○○所受的傷勢觀察，被告乙○○若強拉被害人丙○○
      的背包致背包帶斷裂，旋即搶得背包離開該處；或者被害
      人丙○○追趕被告乙○○時跌倒。衡諸常情，被害人丙○○不可能受有右小腿瘀傷、右踝擦傷瘀傷、右大腿後側瘀
      傷、左後腰瘀傷等傷害。再衡酌被害人丙○○所受的傷勢
      ，可知係被害人丙○○與被告乙○○拉扯該背包，且經被
      告乙○○用力甩動後跌倒，於被害人丙○○跌倒在地，但
      仍緊抓背包不放時，被告乙○○強行拉扯背包，連背包帶
      著被害人丙○○在地上拖行數公尺，方能造成前述傷勢。
      是被告之上述辯解為虛，委無足採；辯護人之辯護意旨，
      不能做為對被告有利的認定。至被告乙○○辯稱背包內僅
      有7 千元等語，然被害人丙○○於偵查、審理時均一致證
      稱為2 萬5 千元，就被害人與被告素不相識，且無冤仇，
      自無將其損失的現金灌水的可能，應認被告此節辯解，實
      屬避重就輕之詞，亦不足採信。又其辯稱並無傷害被害人
      的意思等語，但查，與他人拉扯物品可能造成他人跌倒受
      傷；將業已跌倒在地的人拖行，亦會使該被拖行之人受傷
      ，此為一般人均能認知的道理，被告為成年人且已服完兵
      役退伍，自不能推為不知。且其於本院審理時供稱可以預
      見拉扯被害人皮包，被害人會跌倒受傷等語（參本院審卷
      96年11月7 日審判筆錄第16頁），由此益見其對於與被害
      人拉扯皮包，拖行被害人身體，會造成被害人受傷乙節有
      認識，且付諸行動，最後亦造成被害人受有前述傷害，可
      見其對於被害人有傷害的犯意與犯行，實可認定，其上述
      辯解，亦為避重就輕之詞，不可採信。至辯護人聲請傳喚
      與被害人住同棟樓之不詳姓名年輕人到庭作證，茲因本件
      事證已明，業如前述，本院認無必要傳喚上述年輕人到庭
      為證，附此敘明。
（九）綜上，被告的上述辯解，均為臨訟卸責之詞，不能採信。
      此外，又有診斷證明書、苗栗分局南苗派出所當事人酒精
      測定紀錄表各1 份、苗栗分局南苗派出所執行同意搜索證
      明書、搜索扣押筆錄、扣押物品目錄表、扣押物品清單、
      警員職務報告、贓物認領保管單各1 份、照片（含監視錄
      影器翻拍之照片、被告乙○○所繪的現場圖1 張在卷可憑
      ，其強盜、傷害犯行，洵堪認定。
三、被告乙○○於上述時地，趁被害人丙○○不及防備之際，強
    拉揹於右肩的背包，並將背包之手提帶拉斷。而被害人潘慧
    為保衛自己的財產，立刻出手拉住背包，與被告乙○○拉扯
    僵持。但被告乙○○見狀，為強取被害人丙○○的背包，繼
    續猛力拉扯該背包，並猛力甩動造成被害人丙○○跌倒，且
    於被害人丙○○雙手緊抓背包不放之際，強力將業已跌倒在
    地的被害人丙○○拖行約10餘公尺，至被害人丙○○氣力放
    盡而不能抗拒之際，強取被害人丙○○的背包，造成被害人
    丙○○受有前述傷害。由此可見，其業已由搶奪的犯意，提
    升為強盜之犯意，並基於傷害的犯意，以上述的暴力付諸行
    動，至被害人不能抗拒而強取上述財物，核其所為係犯刑法
    第328 條第1 項的強盜罪（檢察官認係犯同法第329 條之準
    強盜罪容有誤會，但因起訴的社會事實同一，爰依刑事訴訟
    法第30 0條之規定，變更起訴法條，附此敘明）、第277 條
    第1 項的傷害罪。又其以上述一個強暴行為，同時觸犯強盜
    罪、傷害罪，係一行為觸犯數罪名，為想像競合犯，應依刑
    法第55條的規定從一重之強盜罪處斷。爰審酌被告正值青年
    ，但不思以正當方法獲取金錢、財物，為貪圖他人錢財花用
    ，原先欲搶奪被害人財物，遇被害人抵抗，竟變本加厲地強
    盜被害人的財物，惡性非輕。且於上述明確證據之下，飾詞
    卸責，實不足取。復斟酌被告犯罪之動機、目的、手段，暨
    考量被告迄今尚未與被害人達成和解，賠償被害人的損失（
    被告家屬有包1 萬2 千元的紅包予被害人），並衡量其否認
    強盜犯行，犯後態度不佳。暨斟酌被告無前科紀錄，素行尚
    佳（有臺灣高等法院被告前案紀錄表在卷可稽）等一切情狀
    ，量處如主文所示之刑。至檢察官對被告具體求處有期徒刑
    8 年，茲因考量被告素行尚佳，被告家屬有包紅包1 萬2 千
    元予被害人，並斟酌被告強盜獲得財物的價值等情，為求被
    告罪當其罰，因認檢察官的求刑稍嫌過重，略予調減，附此
    敘明。至扣案的衣服1 件、拖鞋1 雙，雖係被告所有，但非
    供其犯上述2 罪所用，自不得宣告沒收，併此敘明。
據上論斷，應依刑事訴訟法第299 條第1 項前段、第300 條，刑
法第328 條第1 項、第277 條第1 項、第55條，刑法施行法第1
條之1 ，判決如主文。
本案經檢察官陳佞如到庭執行職務。
中　　華　　民　　國　　96　　年　　11　　月　　21　　日
                  刑事第三庭審判長  法　官　柳章峰
                                    法  官  吳國聖
                                    法  官  呂曾達
以上正本證明與原本無異。
如不服本判決，應於判決送達後10日內向本院提出上訴狀（應抄
附繕本），其未敘述上訴理由者，應於上訴期間屆滿後20日內補
提理由書狀於本院，上訴於臺灣高等法院臺中分院。告訴人或被
害人如對於本判決不服者，應具備理由請求檢察官上訴，其上訴
期間之計算係以檢察官收受判決正本之日期為準。
                                    書記官  許千士
中　　華　　民　　國　　96　　年　　11　　月　　22　　日
附錄：
刑法第328條第1項、第277條第1項。
中華民國刑法第328條
（普通強盜罪）
意圖為自己或第三人不法之所有，以強暴、脅迫、藥劑、催眠術
或他法，至使不能抗拒，而取他人之物或使其交付者，為強盜罪
，處5 年以上有期徒刑。
以前項方法得財產上不法之利益或使第三人得之者，亦同。
犯強盜罪因而致人於死者，處死刑、無期徒刑或 10 年以上有期
徒刑；致重傷者，處無期徒刑或 7 年以上有期徒刑。
第 1 項及第 2 項之未遂犯罰之。
預備犯強盜罪者，處 1 年以下有期徒刑、拘役或 3 千元以下罰
金。
中華民國刑法第277條
（普通傷害罪）
傷害人之身體或健康者，處 3 年以下有期徒刑、拘役或 1 千元
以下罰金。
犯前項之罪因而致人於死者，處無期徒刑或 7 年以上有期徒刑；
致重傷者，處 3 年以上 10 年以下有期徒刑。
